【裁判字號】    89,東簡,100
【裁判日期】    890704
【裁判案由】    
【裁判全文】
臺灣臺東地方法院民事簡易判決  八十九年東簡字第一○○號
    原      告  甲○○
    被      告  乙○○
右當事人間請求確認本票債權不存在等事件，本院判決如左：
    主      文
原告之訴駁回。
訴訟費用由原告負擔。
    事實及理由
一、原告聲明：（一）確認被告持有由原告所簽發發票日為民國（下同）八十八年八
    月十一日，面額新臺幣（下同）四萬元，到期日為八十八年十一月十一日，票據
    號碼為二六七四三○本票及發票日為八十八年八月十一日，面額四萬元，到期日
    為八十九年二月十一日，票據號碼為二六七四三一號本票債權不存在。（二）被
    告應給付原告四萬元，及自八十九年四月二十六日起至清償日止按年息百分之五
    計算之利息。
二、事實摘要：
   （一）原告主張兩造因車禍過失傷害案件繫屬於臺灣臺東地方法院刑事庭，原告
         於八十八年八月十一日與被告成立訴訟外和解，和解當時雙方言明以成立
         和解契約書為生效要件，原告並當庭交付四萬元及開立發票日八十八年八
         月十一日，面額四萬元，到期日為八十八年十一月十一日，票據號碼為二
         六七四三○本票及發票日為八十八年八月十一日，面額四萬元，到期日為
         八十九年二月十一日，票據號碼為二六七四三一號本票共二紙交付被告，
         詎被告於收受上開現金及本票後，拒與原告書立和解書，並將上開發票日
         為八十八年八月十一日，面額四萬元，到期日為八十八年十一月十一日，
         票據號碼為二六七四三○本票申請本票裁定強制執行。兩造就和解契約之
         要式行為既有約定，則應從當事人之約定，以雙方簽訂和解書面為成立生
         效要件，被告未簽立和解書面前，和解因停止條件未成就而不成立，故本
         件本票債權應不存在，且被告因本件和解所受領之現金四萬元部分應構成
         不當得利等語。
   （二）被告則以兩造間因車禍過失傷害之案件，被告為被害人，如和解未成立，
         被告自無可能撤回對原告之告訴，且原告亦無可能交付系爭本票與被告。
         又和解為非要式行為，並非必以書面為之，兩造亦未約定就本件和解須書
         立和解書為生效要件等語置辯。
   （三）本院依職權調閱八十九年度票字第三號民事卷宗及八十八年度交易字第五
         十七號刑事卷宗。
三、法院判斷：
   （一）原告主張兩造因車禍過失傷害案件繫屬於本院刑事庭，原告於八十八年八
         月十一日與被告成立訴訟外和解，原告並當庭交付四萬元及開立系爭本票
         共二紙交付被告等情，為被告所不否認，堪信原告此部分之主張為真實。
         是本件所須審就者，在雙方是否言明以書立和解契約書為和解契約之生效
         要件，或以書立和解契約書為和解契約之停止條件。
   （二）按當事人主張有利於己之事實者，就其事實有舉證之責任。民事訴訟法第
         二百七十七條前段定有明文。又民法所謂和解者，為當事人約定，互相讓
         步，以終止爭執或防止爭執發生之契約。因和解之成立，民法未設特別規
         定，故為不要式及諾成契約。原告既主張兩造言明以書立和解契約書為和
         解契約之生效要件，或以書立和解契約書為和解契約之停止條件，惟就此
         有利於己之特別要件事實，遲而未能舉證以實其說，依據前揭法條之規定
         ，原告既不能盡其舉證責任自難信其主張為真實，從而原告之請求尚非有
         據，應予駁回。
四、據上論結，原告之訴為無理由，依民事訴訟法第七十八條、第四百三十六條第二
    項判決如主文。
中      華      民      國    八十九    年      七      月      四      日
                              臺灣臺東地方法院臺東簡易庭
~B法      官  黃莉莉
右為正本係照原本作成
如對本判決上訴須於判決送達後廿日內向本院提出上訴狀
中      華      民      國    八十九    年      七      月      四      日
~B法院書記官  彭添財


司法院資訊處製作；財團法人民間司法改革基金會備份。
